【裁判字號】    98,重訴,326
【裁判日期】    981023
【裁判案由】    債務人異議之訴
【裁判全文】
臺灣士林地方法院民事判決             98年度重訴字第326號
原      告  丙○○
訴訟代理人  王有民律師
複  代理人  謝文欽律師
被      告  甲○○
訴訟代理人  乙○○
            林誌誠律師
            黃鈺華律師
上  一  人
複  代理人  陳威智律師
上列當事人間債務人異議之訴事件，本院於民國98年10月9 日言
詞辯論終結，判決如下：
    主  文
原告之訴駁回。
訴訟費用由原告負擔。
    事  實  及  理  由
一、首按，原告於判決確定前，得撤回訴之全部或一部，但被告
    已為本案之言詞辯論者，應得其同意，民事訴訟法第262 條
    第1 項定有明文。經查，兩造於本院民國98年10月9 日言詞
    辯論期日為本案之言詞辯論後，原告雖於98年10月12日具狀
    撤回訴訟。惟被告於收受撤回起訴狀繕本後，已於98年10月
    22日具狀提出異議，表示不同意原告撤回起訴。則依前揭規
    定，原告之撤回自不生效力，合先敘明。
二、原告起訴主張：原告於93年12月至95年12月間，陸續向被告
    借貸新臺幣（下同）約5000萬元，經被告要求出具包括如附
    表一所示之系爭本票在內之數紙票據以為擔保，原告並持續
    支付被告要求之高額利息。嗣無力負擔遭被告催討時，已由
    原告之子賴朝華代為清償本息計7625萬元，此再加計原告以
    現金、土地等不動產所支付2000餘萬元後，被告已獲得如附
    表二所示近1 億元之還款，系爭本票債權已經消滅。詎原告
    仍執系爭本票向鈞院聲請裁定准許強制執行，並執鈞院95年
    度票字第21253 號裁定請求原告給付1000萬元及自95年10月
    30日起至清償日止，按年息6 ％計算之利息，而聲請由鈞院
    96年度執字第29533 號事件（下稱為系爭民事執行事件）為
    強制執行，已嚴重侵害原告之權益。爰依法提起本訴等語；
    並聲明：（一）確認被告依臺灣士林地方法院95年度票字第
    21253 號裁定請求原告依附表一所示本票給付1000萬元暨自
    95年10月30日起至清償日止按年息6 ％計算之利息之債權不
    存在。（二）系爭民事執行事件之強制執行程序應予撤銷。
三、被告則以：原告本件訴訟與鈞院97年度重訴字第104 號民事
    事件（下稱為系爭民事事件）之當事人、訴訟標的及訴之聲
    明完全相同，該事件已經鈞院於98年6 月2 日判決，並經原
    告撤回上訴而確定。原告於本件復未提出系爭民事事件事實
    審言詞辯論終結後所生之攻擊防禦方法，其於附表二所主張
    之清償證據及還款細節，早於系爭民事事件訴訟時提出。是
    本件訴訟與系爭民事事件實為同一事件。則依一事不再理之
    原則，原告已不得再提起同一之訴，自應依法予以駁回等語
    ，資為抗辯；並聲明：原告之訴駁回。
四、按當事人不得就已起訴之事件，於訴訟繫屬中更行起訴；另
    訴訟標的於確定之終局判決中經裁判者，除法律別有規定外
    ，當事人不得就該法律關係，更行起訴，民事訴訟法第253
    及第400 條分別定有明文。至於前後起訴之事件是否為同一
    事件，應依「當事人」、「訴之聲明」及「訴訟標的」三個
    訴之要素定之，祇須前後二訴訟之訴之要素皆相同，或訴之
    聲明不同，惟得代用或相反者，皆為同一事件。又所謂訴訟
    標的，乃原告為確定其私權之請求，或所主張或不認之法律
    關係是否存在，欲法院對之加以裁判之對象；訴訟標的之確
    定，應依訴狀所載請求之旨趣及原因事實以定之。原告前後
    主張之原因事實相同，其為訴訟標的之法律關係自亦相同，
    即為同一事件，而應受上開重複起訴禁止原則及一事不再理
    原則之拘束。經查，原告曾於97年3 月17日提起之債務人異
    議之訴即系爭民事事件，其當事人為本件訴訟之兩造，訴之
    聲明與本件訴訟亦完全相同，且原告於該訴訟中，亦係以系
    爭本票債權已經全部清償而消滅為由，請求確認系爭本票債
    權不存在及撤銷系爭民事執行事件之執行程序，所主張清償
    之明細復與本件訴訟所主張者全無二致各節，已據被告提出
    原告於系爭民事事件所提出之民事債務人異議之訴起訴狀影
    本乙份為憑（見本院卷第44頁至第46頁）。則本件訴訟與系
    爭民事事件為同一事件，已堪予認定。又被告抗辯：系爭民
    事事件業經判決，並經原告撤回上訴而確定乙節，亦據其提
    出判決書、民事聲請撤回上訴狀及確定證明書等件（均影本
    ）存卷為據。則原告提起本件訴訟，顯然已違反一事不再理
    之原則，而與民事訴訟法第400 條之規定有違。原告雖主張
    ：伊於系爭民事事件所為撤回上訴應不生效力，系爭民事事
    件並未確定云云。然依前揭說明，縱認系爭民事事件尚未確
    定終結，則原告就同一事件更行起訴，實已違反民事訴訟法
    第253 條之規定，其訴於法亦有未合。
五、從而，原告提起本件訴訟，於法不合，自應予駁回。
六、據上論結，本件原告之訴為不合法，依民事訴訟法第78條判
    決如主文。
中    華    民    國    98    年    10    月    23    日
                  民事第一庭  法  官  李瑜娟
以上正本證明與原本無異。
如對本判決上訴，應於判決送達後20日內向本院提出上訴狀。
中    華    民    國    98    年    10    月    29    日
                              書記官  徐瑩書


司法院資訊處製作；財團法人民間司法改革基金會備份。
